臺灣臺中地方法院民事判決　九十二年度訴字第二三五二號
　　原　　　告　　丙○○
　　訴訟代理人　　陳漢洲律師
　　　　　　　　　王展星律師
　　複　代理人　　許蕙寶律師
　　被　　　告　　甲○○
　　訴訟代理人　　乙○○
右當事人間請求損害賠償事件，經本院於民國九十三年四月二十八日言詞辯論終結，
判決如左：
    主    文
被告應給付原告新台幣壹佰壹拾參萬捌仟伍佰零伍元，及自民國九十二年七月二十五
日起至清償日止按年息百分之五計算之利息。
原告其餘之訴駁回。
訴訟費用由被告負擔十分之三；餘由原告負擔。
本判決原告勝訴部分於原告以新台幣參拾柒萬元供擔保後，得假執行。但被告如以新
台幣壹佰壹拾參萬捌仟伍佰零伍元為原告預供擔保，得免為假執行。
原告其餘假執行之聲請駁回。
    事    實
甲、原告方面：
壹、聲明：
  一、被告應給付原告新台幣（下同）三百七十一萬九千一百零五元，及自刑事附帶
      民事起訴狀繕本送達翌日起至清償日止按年息百分之五計算之利息。
  二、原告願供擔保請准宣告假執行。
貳、陳述：
  一、緣被告於民國九十一年九月十二日二十二時三十分許，駕駛車號Ｍ七－二七七
      七號自小客車，沿台中市○區○○路往雙十路方向行行駛，行經興進路與雙十
      路無號誌交叉路口時，原應注意車輛行至無號誌之交叉路口時，應減速慢行並
      作隨時停車之準備，依當時事發地點之照明情形堪稱良好，且當時未下雨，路
      面狀況乾燥，又無不能注意之情事，被告竟疏未減速通過上揭交岔路口，適有
      訴外人黃美莉載同原告，駕駛車號ＲＩ─八四八六號自小客車，由被告左方沿
      雙十路二段四八巷由南往北經上開無號誌交岔路口，致遭被告所駕駛之上開自
      小客車撞及，造成原告受有頭部、脊椎損傷等傷害。被告因本件過失傷害案件
      ，業經本院刑事庭判處罪刑在案。
  二、被告應就車禍事故負有過失責任，否認黃美莉與有過失：黃美莉見左右車道均
      無來車靠近始駕車前行，且其所駕駛車輛已經過興進路與雙十路路口之中心線
      ，豈料被告行經路口竟未減速慢行，以致本件車禍事故發生，路權歸屬，如係
      二車同時到路口時，黃車應讓王車，但本件黃車是經過交岔路口過中線後，王
      車始超速而來致撞及黃車右後輪處，故路權應屬黃美莉優先。又參以當時夜間
      有照明，路面乾燥（鑑定意見書記載路面濕潤為錯誤）；又依肇事現場照片，
      顯示被告車係駛右車道並非左車道。再依現場煞車痕，足見被告車速已逾時速
      五十公里。又被告車右前方撞及黃美莉車右後輪處，致黃美莉車尾打滑一百八
      十度旋轉再撞上路旁欄桿，撞擊力極大，足證被告車速逾五十公里，且未減速
      慢行。綜上足見本件車禍並非因黃美莉未讓右方車先行，台灣省台中市區車輛
      行車事故鑑定委員會鑑定意見認黃美莉為肇事主因尚有誤認。
  三、原告因被告上開不法侵權行為受有下列損害：
  （一）醫療費用十七萬零五百九十九元部分：
    １、原告自九十一年九月十二日因本件交通事故導致受傷後翌日起至起訴時止，
        共計支出醫療費用八萬八千二百六十五元。又自起訴後迄九十三年三月間止
        ，陸續發生之醫療費用金額，共計八萬二千三百三十四元，其中原告至中國
        醫藥大學附屬醫院等醫院就診之醫藥費累計有一萬二千三百三十四元，及聽
        從醫師建議所購買之溫炙床（用以復健原告所受之脊椎傷害）費用七萬元，
        全部請求之醫療費用金額共計十七萬零五百九十九元。
    ２、關於被告抗辯原告進行民俗療法之費用應予扣除一節：因原告已逾七十高齡
        ，而脊椎手術屬於侵入性手術，對於高齡成人而言具有相當風險，原告亦可
        能因手術致終身癱瘓甚至死亡，是方採取較為溫和自然之傳統民俗療法，以
        求痊癒及減少因車禍所產生之病痛後遺症，故就此部份之醫療費用係屬合理
        亦為必要。
    ３、關於被告抗辯溫炙床費用應予扣除一節：溫灸床是車禍後復建所必要的器材
        ，因為原告年紀太大而且受傷行動不便，到醫院去復建非常不方便，所以醫
        生才會口頭建議原告自行買回家使用。
  （二）勞動能力損失二十萬四千四百四十六元部分：
    １、原告生於十八年一月五日，車禍發生時為七十四歲，而依行政院主計處公布
        之九十年台灣省簡易生命表，事發當時尚有八點五二之餘命；另原告自退休
        後，平素以攝影賺取有限收入，而該報酬均匯入原告之郵局、銀行帳戶，並
        將上開攝影收入據呈報所得稅，依八十九年七月至九十一年十二月之報稅資
        料，原告平均一年自攝影獲得之報酬收入僅約為二萬三千九百九十六元（(
        六千二百六十二元＋二千六百八十四元＋三萬六百七十九元＋二萬三百六十
        四元)÷二年六個月＝二萬三千九百九十五點六元/年，四捨五入計為二萬三
        千九百九十六元／年。），而原告自本件事故發生後，因身體嚴重創傷而無
        法持久站立，且手腳失卻靈活，致無法從事攝影事務，形同喪失勞動能力，
        無法再憑其高超之攝影技術獲取微薄生活收入，是依原告事故時之餘命並乘
        以平均一年二萬三千九百九十六元之攝影收入，爰向被告請求原告喪失勞動
        能力之損失二十萬四千四百四十六元（即二萬三千九百九十六元／年Ｘ八點
        五二之餘命＝二十萬四千四百四十五點九二元，四捨五入計為二十萬四十四
        百四十六元）。
    ２、就中國醫藥大學附屬醫院函覆鈞院之九十二年十月二十四日院歷字第九二一
        ○三八六六號函，雖稱依原告病況所減少之勞動能力約百分之五十等語，惟
        該函附件之第一項說明，亦指出：「因病患年紀較大且手麻木無力日常生活
        需由人照顧（可能長期）」，可知對原告而言，本件車禍無異剝奪其使用頗
        具重量之照相器材之手力與行動自如之生活能力，就原告個人而言，其個人
        之特殊勞動能力顯全盤喪失。
  （三）看護費用一百三十四萬四千零六十元部分：
    １、原告自交通事故發生後，需仰賴專人看護照料，是原告已另行聘請親友專事
        看護工作，以照顧其生活起居等作息活動，並以每月一萬五千八百四十元之
        勞工基本薪實給付該名親友，原告於事發當時尚有八點五二之餘命，即至少
        計有八年六個月之餘生，折合月數即一百零二個月（即：八年Ｘ十二個月／
        年十六個月＝一百零二個月），而按月別5/12%複式霍夫曼係數表，其一○
        二個月之霍夫曼係數為八十四點00000000，是原告得向被告請求之
        看護費用共計一百三十四萬四千零六十元（即一萬五千八百四十元Ｘ八十四
        點00000000＝一百三十四萬四千零六十點二元，四捨五入計為一百
        三十四萬四千零六十元）。
    ２、依中國醫藥大學附屬醫院九十二年十月二十四日院歷字第九二一○三八六六
        號函，附件之第一項說明：「因病患年紀較人且手麻木無力日常生活需由人
        照顧（可能長期）」可知，原告因本件車禍事故確有需專人長期全程照料之
        必要，原告確因本件車禍事故致脊椎傷害，而有上下肢體麻痺無力、明顯運
        動障礙，日常生活須他人長期照料之情事，並有九十三年三月六日中國醫藥
        大學附設醫院診斷證明書乙紙可證。
  （四）非財產上損害賠償二百萬元部分：原告為具備高度攝影技術之攝影專家，於
        國內攝影學界中素有聲譽，並常受聘為行政院新聞局暨中部各縣市之攝影比
        賽評審委員，惟原告自受傷後，其脊椎所受傷害，按醫師建議亦應另擇期進
        行手術治療，以免致生無法行走之嚴重後遺症，此外原告縱使完成脊椎手術
        後，往後亦無法從事登山踏青等活動；甚者，因原告已達七十五歲高齡，於
        進行脊椎手術上亦需冒有高度生命風險，致原告根本不敢貿然進行脊椎手術
        ，僅能在有生之年採取持續之醫療復健及民間療法方式治療，本件車禍已導
        致原告終生無法攝影，等於剝奪其無法以金錢計算的生命價值與人格尊嚴之
        實踐。爰請求被告應賠償二百萬元之慰撫金。
  （五）右開金額總計為三百七十一萬九千一百零五元。
參、證據：聲請訊問證人黃美莉、黃氏紅香，並聲請送中央警察大學鑑定本件事故肇
    事責任比例，暨提出下列證物。
    原證一：財團法人私立中國醫藥學院附設醫院診斷證明書影本乙紙。
    原證二：台中市警察局交通隊肇事現場圖影本乙紙。
    原證三：台中市警察局交通隊交通事故證明書影本乙紙。
    原證四：肇事現場照片八幅。
    原證五：各醫院診斷證明書暨醫療費用收據等影本數紙。
    原證六：九十年台灣省簡易生命表乙紙。
    原證七：各類所得扣繳暨免扣繳憑單影本乙份。
    原證八：台灣省旅遊攝影學會證明書、聘書二件、發票影本一件、專輯一件等資
            料。
    原證九：醫療費用收據影本數紙。
    原證十：中國醫藥大學附設醫院診斷證明書影本乙紙。
乙、被告方面：
壹、聲明：
  一、原告之訴及假執行之聲請均駁回。
  二、若受不利益之判決，被告願供擔保請准予免為假執行。
貳、陳述：
  一、黃美莉係左方車，被告有優先通行之路權，且黃美莉應按道路交通安全規則第
      一百零二條第一項第二款於路口停止線前「暫時停車再開」使右方車先行，其
      竟貿然衝出，因而發生本件事故。被告當時於路口已立即煞車減速，故當時車
      速業已減至時速五十公里以下，此並可由車輛撞擊後之受損情形據以研判推定
      ，觀被告車輛僅有右前車頭受損，而黃美莉車輛僅有右後車尾受損，按力學原
      理，倘當時時速達五十公里，勢必產生巨大撞擊力量而導致嚴重之毀損，絕非
      如本案兩車均輕微受損之情形；然訴外人黃美莉雖於警訊筆錄陳述其所駕駛之
      車輛時速約二十公里，惟按現場照及現場圖研判：訴外人黃美莉之車輛，顯係
      於高速煞停之際，受被告車輛輕碰，而心生恐慌致急速轉動方向盤，方導致車
      尾打滑旋轉一百八十度後撞擊路邊欄桿。否則，按撞擊力道及原被告兩車之輕
      微受損狀況，斷不可能係因被告「衝撞」所致黃美莉車輛旋轉打滑。故足證黃
      美莉係因高速煞停且急速轉動方向盤所致車輛打滑，而原告所陳述其車輛當時
      之時速約二十公里，顯非實在。被告並無過失。縱認被告疏未減速，至多僅應
      負二成疏忽之責。
  二、縱認被告應負部份過失責任，惟黃美莉駕駛自小客車未讓被告之右方車先行，
      而被告沿興進路行進，按台中市道路交通安全聯席會報第三二○次會報提案審
      議所通過道路區分原則，列明「興進路」為次要幹道，故黃美莉亦有支線車未
      讓次要幹道車先行之過失，責任比例顯大於被告。原告之使用人即訴外人黃美
      莉之過失行為，亦可視同原告之過失，適用過失相抵之法則。
  三、再就原告請求之各項損害金額，分述如下：
　（一）醫療費用部分：原告所提出醫療費用之單據，其中未按醫師指示自行以傳統
　　　　民俗療法推拿費用三萬七千六百五十元，並非醫療或復健所必要之療程；蓋
        中國醫藥學院附設醫院醫師業已建議宜進行手術治療，原告並已進行「牽引
        、治療性冷熱敷及向量干擾等」療程，故原告顯無另行推拿之必要。另原告
        復建固可能用到溫炙床，但被告認為原告並無必要自行購買壹台回家使用。
  （二）勞動能力損失部分：原告所提報稅資料即各類所得扣繳暨扣繳憑單，扣繳格
        式為Ａ５即「金融業或債券利息」，充其量僅能證明原告之存款所得或利息
        所得，並無從據以認定該所得即為攝影報酬或薪資。又原告既已退休且本案
        事故並未造成原告任何顯著遺存之運動障礙，因此，縱若原告確實仰賴攝影
        技術獲取生活收入，惟原告並未證明有何勞動能力之喪失，故原告所請顯非
        實在，應予否認。另按中國醫藥學院附設醫院所覆鈞院之院歷字第九二一○
        三八六六號函說明（一）：「因病患年紀較大且手麻無力」據此，就說明（
        四）：「減少勞動能力約百分之五十。」顯係由於年紀較大所引致減少勞動
        能力，並非因本次車禍所導致。
　（三）看護費用部份：查原告所受之傷害為：「頸椎第四、五、六節神經根壓迫」
        ，可能造成原告受有痛楚，但並不至造成無法行動而需專人全程照顧其生活
        起居，且原告所就醫之各醫療院所之醫師並未囑言建議原告就其傷害需專人
        協助全程照顧，原告此項請求顯不可採。且按證人黃氏紅香證言表示原告可
        自行行動及進食，且係由證人負責看護但並無收受報酬，足證原告行動並無
        障礙且顯無支出看護費用。
  （四）慰撫金部份：請鈞院依職權審酌原告請求。
  四、原告於車禍後拒絕按醫師建議進行手術治療，就其損害之擴大應與有過失。
  五、按強制汽車責任保險法第三十條規定：保險人依本法規定給付之保險金，視為
      加害人或被保險人損害賠償金額之一部分，加害人或被保險人受賠償請求時，
      得扣除之。又按強制汽車責任保險法（以下稱強保法）第三十四條規定：汽車
      交通事故係由數汽車所共生或涉及數汽車者，依下列規定處理：１、肇事汽車
      全部或部分為被保險汽車者，受害人或受益人得在本法規定之保險金額範圍內
      ，請求各被保險汽車之保險人連帶給付保險金。前項第一款被保險汽車之保險
      人間，按其所承保之肇事汽車數量比例，負分擔之責。查原告直接向訴外人黃
      美莉所投保之泰安產物保險股份有限公司請求理賠，並已領得之強制責任險保
      險金計六十五萬八千四百三十元，應視為損害賠償金額之一部，自應由被告賠
      償金額中扣除。
參、證據：提出臺灣省車輛行車事故覆議鑑定委員會函、台灣省台中市區車輛行車事
          故鑑定委員會鑑定意見書、被告車輛受損照片、原告車輛受損照片、台中
          市警察局交通警察隊肇事現場圖、台中市道路交通安全聯席會報第三二○
          次會報提案、泰安產物保險股份有限公司（92）泰中車理字第021號函（
          以上均為影本）各一件為證。
丙、本院依職權調閱本院豐原簡易庭九十二年度豐交簡字第三一九號刑事卷宗、臺灣
    臺中地方法院檢察署九十二年度偵字第一０九五九號偵查卷宗。
    理  由
一、按訴狀送達後，原告不得將原訴變更或追加他訴。但擴張或減縮應受判決事項之
    聲明者，不在此限，民事訴訟法第二百五十五條第一項第三款定有明文。查原告
    起訴之聲明係請求被告應給付原告三百六十三萬六千七百七十一元，及自刑事附
    帶民事起訴狀繕本送達之翌日起至清償日止按年息百分之五計算之利息，嗣變更
    為被告應給付原告三百七十一萬九千一百零五元，及法定遲延利息，核係擴張應
    受判決事項之聲明，於法尚無不合，應予准許。
二、兩造爭執要旨：詳如事實欄所示。
三、本件經本院與兩造整理及簡化爭點結果，下列事實為兩造所不爭執：
（一）被告於九十一年九月十二日二十二時三十分許，駕駛車號Ｍ７─二七七七號自
      小客車，沿台中市○區○○路往雙十路方向行駛，與訴外人黃美莉載同原告，
      駕駛車號ＲＩ─八四八六號自小客車，沿雙十路二段四八巷由南往北，於上開
      無號誌路口發生碰撞，致原告受有頭部、脊椎損傷等傷害。兩車碰撞當時未下
      雨，路面乾燥。依兩車行進方向，被告之車係右方車，又被告之車行進之道路
      興進路係次要幹道，訴外人黃美莉駕駛之車係左方車、支線車。又被告係行駛
      興進路往雙十路方向右側之外車道。
（二）被告對原告主張之醫療費用十七萬零五百九十九元，除對其中傳統民俗療法部
      分費用三萬七千六百五十元（600+8400+2400+9100+7700+2850+4400+2200=
      37650）及溫炙床七萬元部分認非必要費用外，對其餘原告主張之金額六萬二
      千九百四十九元均不爭執。
（三）原告已受領訴外人黃美莉投保之訴外人泰安產物保險公司賠付強制汽車責任保
      險金六十五萬八千四百三十八元。
（四）原告於民國十八年一月五日出生。
（五）原告所得請求之看護費用按每月一萬五千八百四十元計算。對證人黃氏紅香證
      言不爭執。原告於車禍後至少有半年需人看護。
（六）被告在父親之雜貨店幫忙，無固定薪資，財產僅有機車及郵局存款、高中畢業
      。
四、本件首應查明者係被告就系爭車禍事故之發生有無過失？經查，原告主張被告行
    無號誌路口疏未減速慢行，且超速行駛，致碰撞已行經路口中心線之原告所搭乘
    之黃美莉駕駛之車，被告為有過失等語，被告則否認其有過失，抗辯其至路口已
    煞車減速至五十公里以下，並無超速云云。按行經無號誌之交岔路口，應減速慢
    行，作隨時停車之準備，道路交通安全現則第九十三條第一項第三款定有明文，
    又前揭道路為市區道路，限速為五十公里，而被告於警訊中自稱：時速約五十公
    里，沿興進路往雙十路方向駛左車道（應係右車道，詳後述），我車到達停止線
    發現對方由北側也剛要進入路口，我立即煞車但對方一下子就出來致我車前方我
    煞車不及車頭與對方碰撞，發現狀況時距離對方約三至五公尺」等語，由被告上
    開供述，可知其行至路口並未依前揭規定減速慢行，作隨時停車之準備，以致發
    現黃美莉之車輛時始煞車不及而發生碰撞，而當時並未下雨，路面乾燥，且夜間
    有照明，被告應無不能注意之情事，是其疏未注意減速慢行，隨時停車之準備，
    其有過失甚明，被告否認有過失，即無可採。且被告因本件過失傷害案件，業經
    本院刑事簡易庭判決被告過失傷害，處拘役肆拾日在案，亦有本院調閱之本院豐
    原簡易庭九十二年度豐交簡字第三一九號刑事卷宗在案可憑，而被告上開過失行
    為與原告之傷害間有相當因果關係，被告自應對原告負侵權行為損害賠償責任。
四、按因故意或過失，不法侵害他人之權利者，負損害賠償責任；汽車、機車或其他
    非依軌道行駛之動力車輛，在使用中加損害於他人者，駕駛人應賠償因此所生之
    損害；不法侵害他人之身體或健康者，對於被害人因此喪失或減少勞動能力或增
    加生活上之需要者，應負損害賠償責任；不法侵害他人之身體、健康、名譽、自
    由、信用、隱私、貞操，或不法侵害其他人格法益而情節重大者，被害人雖非財
    產上之損害，亦得請求賠償相當之金額。民法第一百八十四條第一項前段、第一
    百九十一條之二、第一百九十三條第一項、第一百九十五條規定分別定有明文。
    茲就原告請求被告賠償之各項金額，應否准許，分述如下：
（一）醫療費用十七萬零五百九十九元部分：
      原告主張其自九十一年九月十二日因本件交通事故導致受傷後翌日起至九十三
      年三月間止，合計支出醫療費用十七萬零五百九十九元，並提出如原證五及原
      證九之醫療費用單據為證。被告除對原告支出之民間傳統民俗療法之費用三萬
      七千六百五十元（600+8400+2400+9100+7700+2850+4400+2200=37650）及溫炙
      床七萬元部分認非必要費用應予扣除外，對其餘原告主張之其餘金額六萬二千
      九百四十九元均不爭執，則對被告不爭執之部分金額應認為原告之主張為真正
      。次查，關於原告購買溫炙床支出七萬元一節，原告主張溫灸床是車禍後復建
      所必要的器材，因為原告年紀太大而且受傷行動不便，到醫院去復建非常不方
      便，所以醫生才會口頭建議原告自行買回家使用等語。被告就原告上開主張並
      不否認原告有上開支出及溫炙床屬復健所需之器材與醫師建議購買等情，僅抗
      辯原告應無必要購買回家使用云云。本院審酌被告已高齡七十餘歲，且因車禍
      脊椎受傷，行動不便，往來醫院復健相當不便，既然醫師亦建議購買使用，應
      認有支出上開費用之必要，是原告主張另支出之溫炙床七萬元費用，亦應認屬
      必要之醫療費用。再查關於原告支出民間傳統民俗療法之費用是否屬必要之醫
      療費用一節，經本院向中國醫藥大學附屬醫院函查結果，醫師認原告並無進行
      民俗療法之需要，此有該院九十二年十月二十四日院歷字第九二一○三八六六
      號函附卷可憑。是關於原告支出民間傳統民俗療法之費用三萬七千六百五十元
      部分，尚非必要之醫療費用，應予扣除，合計原告之必要醫療費用應為十三萬
      二千九百四十九元（62949+70000=132949），原告於上開範圍內之主張，於法
      有據，超過上開金額之請求，即屬無據，不能准許。
（二）勞動能力損失二十萬四千四百四十六元部分：原告主張其生於十八年一月五日
      ，車禍發生時為七十四歲，而依九十年台灣省簡易生命表，事發當時尚有八點
      五二之餘命；另原告自退休後，平素以攝影賺取有限收入，而該報酬均匯入原
      告之郵局、銀行帳戶，並將上開攝影收入據呈報所得稅，依八十九年七月至九
      十一年十二月之報稅資料，原告平均一年自攝影獲得之報酬收入僅約為二萬三
      千九百九十六元云云，惟被告否認原告於車禍前有上開平均收入金額，經查，
      原告提出之扣繳憑單僅能證明其有如扣繳憑單上所載之利息收入，而該利息收
      入之來源或有可能是原告歷年來之存款或其他來源，尚不能證明係其八十九年
      七月至九十一年十二月間之平日勞動收入所得之金額。而原告提出之台灣省旅
      遊攝影學會證明書、聘書二件、發票影本一件、攝影比賽專輯等件至多僅能證
      明原告自八十七年十一月八日起擔任台灣省旅遊攝影學會之榮譽理事長，又曾
      於九十一年三月、六至八月間偶有擔任攝影比賽之評審，尚不能證明其收入金
      額為若干。再查，中國醫藥大學附屬醫院函覆鈞院之九十二年十月二十四日院
      歷字第九二一○三八六六號函，雖稱依原告病況所減少之勞動能力約百分之五
      十等語，然查原告於車禍時已七十四歲，年事已高，且其自承業已退休，縱未
      遭遇本件車禍，是否仍有勞動能力及能獲取固定之勞動收入，亦非無疑。原告
      既未能舉證證明原告自車禍時起迄其平均餘命八點五二年限止，原告仍有勞動
      能力及勞動收入，其請求被告賠償八點五二年按平均一年二萬三千九百九十六
      元計算之勞動能力之損失二十萬四千四百四十六元，即非有據，不能准許。
（三）看護費用一百三十四萬四千零六十元部分：經查，依中國醫藥大學附屬醫院九
      十二年十月二十四日院歷字第九二一○三八六六號函，附件之第一項說明：「
      因病患年紀較人且手麻木無力日常生活需由人照顧（可能長期）」可知，原告
      確因本件車禍事故致脊椎傷害，而日常生活須他人長期照料之情事。且證人即
      原告之子媳黃氏紅香亦證稱：原告目前仍然需要幫忙洗澡是我幫忙，上廁所是
      我婆婆幫忙、吃飯不需要幫忙。走路要人幫忙扶，脫衣服自己沒辦法脫。我結
      婚已經一年了。平常是我照顧公公。到現在都還要我幫忙照顧。不用付錢給我
      等語，是原告主張其需長期看護，應屬可採。再按被害人因受傷害需要隨身看
      護，而由其親屬看護雖無現實看護費之支出，但由親屬代為照顧被害人起居所
      付出之勞力，非不能評價為金錢之請求，並此種親屬間基於親誼恩惠所付出之
      勞力，不能加惠於加害人，自得認原告受有相當親屬看護費之損害，得向被告
      請求賠償。而被告對原告主張按基本工資一個月一萬五千八百四十元計算看護
      費並不爭執，是原告主張其得請求被告賠償看護費部分，按原告提出之臺灣省
      平均餘命表（男性）所示，原告之平均餘命八年六個月，折合月數即一百零二
      個月（即：八年Ｘ十二個月／年十六個月＝一百零二個月），而按月別5/12%
      複式霍夫曼係數表，其一○二個月之霍夫曼係數為八十四點00000000
      ，是原告得向被告請求之看護費用共計一百三十四萬四千零六十元（即
      15840 元Ｘ84.00000000＝0000000.2元，四捨五入計為一百三十四萬四千零六
      十元）。原告此部分主張，即屬有據。
（四）非財產上損害賠償二百萬元部分：原告主張其因車禍受傷，致脊椎傷害，而有
      日常生活須他人長期照料之情事，受有極大精神及身體上之痛苦云云，應屬可
      採。本院斟酌上開情形及原告為攝影專家，被告則在其父親之雜貨店幫忙，無
      固定薪資，財產僅有機車及郵局存款、高中畢業等情形，原告請求慰撫金二百
      萬元，尚嫌過高，應予核減為八十萬元，方屬公允，逾此數額之請求，為無理
      由。
（五）綜上所述，原告所受之損害，應為二百二十七萬七千零九元（
      132949++0000000+800000=0000000）。
五、再查，被告抗辯中國醫藥學院附設醫院醫師業已建議宜進行手術治療，惟原告遲
    不進行手術，就其損害之擴大應與有過失云云。惟原告主張原告已達七十五歲高
    齡，於進行脊椎手術上亦需冒有高度生命風險，致原告根本不敢貿然進行脊椎手
    術，僅能在有生之年採取持續之醫療復健及民間療法方式治療等語。經查，本院
    向中國醫藥大學附設醫院函查結果，該院函復：病患因頸椎椎間盤突出壓迫脊髓
    神經致雙手無力在保守治療無效後建議行頸椎間盤切除手術，進行該手術致死亡
    或癱瘓的風險應不會太高，如果病患四肢逐漸無力，恐致癱瘓，仍建議進行該手
    術等語，此有該院九十二年十二月二十三日院歷字第九二一二四六六七號函附卷
    可憑。是原告倘未依醫師建議進行手術，有可能將四肢逐漸無力，而致癱瘓，然
    原告本件訴訟請求之損害僅係依車禍後受傷情形而認定其損害金額，尚非按其將
    來可能造成之癱瘓情形而認定其損害金額，是就原告本件請求之損害金額而言，
    尚難認該損害已因原告遲不進行手術，而致損害之擴大，被告此項抗辯，尚難憑
    採。
六、又查，被告抗辯原告之使用人黃美莉有左方車未暫停讓右方車先行，及支線車未
    讓幹線道車先行之過失，就本件損害之發生亦與有過失，原告應承擔其過失責任
    等語。原告則抗辯黃美莉駕駛之車輛已行過路口中心線始遭被告車碰撞，黃美莉
    並無過失云云。按汽車行駛至無號誌之交岔路口，支線道車應暫停讓幹線道車先
    行。未劃分幹支線道或同為幹線或支線道者，轉彎車應暫停讓直行車先行，如同
    為直行車或轉彎車者，左方車應暫停讓右方車先行。道路交通安全規則第一百零
    二條第二項第二款定有明文。經查，興進路係東向西方向及西向東方向各兩線道
    ，中間相隔安全島，向本件兩車發生碰撞事故處係屬興進路東向西方向之兩線道
    之右（外）側車道，即黃美莉之車沿雙十路二段四八巷由南往北方向直行駛至興
    進路東向西方向外側車道處，遭行駛該由東向西向外側車道之被告車之車頭撞及
    黃美莉車之右後車輪處，致黃美莉之車尾打滑一百八十度迴轉撞欄杆，此有現場
    相片附於偵查卷內，且為兩造所不爭執。而被告主張興進路按台中市道路交通安
    全聯席會報第三二○次會報提案審議所通過道路區分原則，為次要幹道，業據被
    告提出上開會報在卷可憑，原告就此並未爭執，然抗辯路面並未標示，黃美莉無
    法判斷興進路係次級幹道云云，惟本件倘因黃美莉無法判斷興進路係次級幹道，
    則依上開交通規則，黃美莉駕駛之車相較於被告之車而言係左方車，依前揭交通
    規則，黃美莉行經肇事交岔路口時，本應注意其左方車應讓右方車先行，黃美莉
    雖主張其已行經路口中線始遭碰撞，其應有優先路權云云。然黃美莉行至路口，
    本應暫停讓被告之右方車先行，惟其疏未注意，致雙方煞避不及發生碰撞，應認
    黃美莉亦有過失。本件車禍送臺灣省台中區車輛行車事故鑑定委員會及臺灣省車
    輛行車事故覆議鑑定委員會鑑定結果，均認定黃美莉左方車未讓右方車先行，為
    肇事主因，被告行經交岔路口，未減速慢行，為肇事次因，依前開規定觀之，黃
    美莉亦應負過失責任。原告因對上開覆議結果不服，聲請再送請中央警察大學交
    通系所再為鑑定過失責任比例，惟業經中央警察大學函覆該校不受理民事鑑定事
    件，有該校函文附卷可憑。本院審酌黃美莉有左方車未暫停讓右方車先行之過失
    ，而被告行經路口疏未減速慢行，作隨時停車之準備，仍以五十公里之車速行駛
    ，致發現黃美莉之車始煞車不及以致發生碰撞，並因而致黃美莉之車一百八十度
    迴轉，可見其車速仍相當快之情形，認其過失程度亦不亞於黃美莉之過失責任，
    而認黃美莉應負過失比例二分之一之責任，被告應負過失比例二分之一之責任。
    再按民法第二百二十四條規定可類推適用於同法第二百十七條被害人與有過失之
    規定，亦即在適用民法第二百十七條之場合，損害賠償權利人之代理人或使用人
    之過失，可視同損害賠償權利人之過失，適用過失相抵之法則。是本件原告應承
    擔其使用人即黃美莉之過失行為，是本件原告請求被告賠償之金額應按上開比例
    減少十分之五，即原告得請求被告賠償一百十三萬八千五百零五元（
    0000000x5/10=0000000.5，元以下四捨五入）。
七、末查，被告抗辯原告已向黃美莉所投保之泰安產物保險股份有限公司（下稱泰安
    保險公司）請求理賠，並已領得之強制責任險保險金計六十五萬八千四百三十元
    ，應視為損害賠償金額之一部，自應由被告賠償金額中扣除等語，原告固自認已
    領得上開保險金，惟否認依法被告得扣除該項金額。按保險人依本法規定給付之
    保險金，視為加害人或被保險人損害賠償金額之一部分，加害人或被保險人受賠
    償請求時，得扣除之；汽車交通事故係由數汽車所共生或涉及數汽車者，依下列
    規定處理：１、肇事汽車全部或部分為被保險汽車者，受害人或受益人得在本法
    規定之保險金額範圍內，請求各被保險汽車之保險人連帶給付保險金。前項第一
    款被保險汽車之保險人間，按其所承保之肇事汽車數量比例，負分擔之責。強制
    汽車責任保險法第三十條、第三十四條固分別定有明文。惟查，黃美莉投保之泰
    安保險公司對原告之理賠金額為六十五萬八千四百三十元，且本件理賠係原告逕
    向黃美莉投保之保險公司請求理賠，並無同業分擔之情形，有證人黃美莉當庭提
    出並為被告所不爭執之泰安保險公司九十二年十二月二十四日92泰中車理字第０
    二一號函一件附卷可證，則泰安保險公司係就其被保險人黃美莉對原告應負之責
    任理賠原告，本件被告所投保之汽車強制責任險之保險公司並未依強制汽車責任
    保險法第三十四條規定給付或分擔原告請求之上開理賠額，則黃美莉所投保之泰
    安保險公司之理賠金額，應視為同屬加害人或被保險人黃美莉賠償金額之一部分
    ，僅能於黃美莉應賠償原告之金額中扣除之，是本件被告自不得主張扣除原告自
    泰安保險公司領得之理賠金額六十五萬八千四百三十元，其此部分抗辯，即不可
    採。
八、從而，原告依侵權行為之損害賠償請求權之法律關係，請求被告給付一百十三萬
    八千五百零五元及自起訴狀繕本送達翌日即九十二年七月二十五日起至清償日止
    ，按年息百分之五計算之利息，為有理由，應予准許。逾此請求，即屬無據，應
    予駁回。
九、兩造陳明願供擔保，聲請宣告假執行或免為假執行，經核原告勝訴部分，合於法
    律規定，爰分別酌定相當之擔保金額宣告之；原告其餘假執行之聲請，因訴之駁
    回而失所依據，不予准許。
十、據上論結，本件原告之訴為一部有理由，一部無理由，依民事訴訟法第七十九條
    、第三百九十條第二項、第三百九十二條第二項、第三項，判決如主文。
中　　　華　　　民　　　國　　九十三　　年　　　五　　　月　　十二  　　日
                                        臺灣臺中地方法院民事第三庭
~B法　　　官　張瑞蘭
右為正本，係照原本作成。
如不服本判決，應於判決送達後二十日內，向本院提出上訴狀。
中　　　華　　　民　　　國　　九十三　　年　　　五　　　月　　十二  　　日
~B法院書記官　黃英寬
